臺灣高等法院臺南分院民事判決
111年度勞上字第10號
上  訴  人  黃宜芬  
被上訴人    京城商業銀行股份有限公司

法定代理人  戴誠志  
訴訟代理人  林琬蓉律師
上列當事人間請求給付薪資等事件，上訴人對於中華民國110年1
2月29日臺灣臺南地方法院第一審判決（110年度勞訴字第32號）
提起上訴，並為訴之追加，本院於111年9月8日言詞辯論終結，
判決如下：
    主  文
上訴及追加之訴均駁回。
第二審及追加之訴訴訟費用由上訴人負擔。
    事實及理由
壹、程序方面：
一、按第二審訴之變更或追加，非經他造同意不得為之，但請求之基礎事實同一，或擴張或減縮應受判決事項之聲明者，不在此限，民事訴訟法第446條第1項、第255條第1項第2款、第3款定有明文。上訴人於原審依勞動契約，請求被上訴人給付109年5、6月短少薪資、慰撫金等共計新臺幣（下同）1,072,368元本息，上訴後調整請求項目及減縮請求金額為923,168元（含109年5、6月薪資72,368元、特休未休42日折算薪資100,800元，回復名譽損害30萬元、無法工作精神慰撫金45萬元），另於二審追加請求：㈠確認兩造間僱傭關係存在。㈡被上訴人應自民國（下同）109年7月1日起至上訴人復職日前一日止，按月於16日前給付上訴人72,000元。㈢被上訴人於三大報頭版刊登半版、YAHOO網站首頁頭版刊登道歉文（本院卷第103-104頁），嗣撤回上開㈢之請求（本院卷第104-105頁、第174頁準備程序筆錄）。經核，上訴人所為聲明減縮、訴之追加，均係基於同一勞動契約之相同基礎事實，核與前開規定相符，自應准許。
二、次按確認法律關係之訴，非原告有即受確認判決之法律上利
    益者，不得提起之；民事訴訟法第247條第1項前段定有明文
    。所謂即受確認判決之法律上利益，係指因法律關係之存否
    不明確，致原告在私法上之地位有受侵害之危險，而此項危
    險得以對於被告之確認判決除去之者而言，故確認法律關係
    成立或不成立之訴，苟具備前開要件，即得謂有即受確認判
    決之法律上利益。上訴人主張兩造間僱傭關係存在，被上訴
    人則抗辯其於109年5月15日依勞動基準法（下稱勞基法）第
    12條第1項第6款規定，已終止兩造間之勞動契約等情，是兩
    造間僱傭關係存否不明確，致上訴人在私法上之地位有受侵
    害之危險，此項危險得以確認判決除去，自有確認利益。
貳、實體部分：
一、本件上訴人主張：
  ㈠伊自104年6月1日起任職於被上訴人鹽行分行，擔任理財襄理
    ，而於109年5月5日、6日因急診住院，先於Line群組中向分
    行經理請假後，再於同月11日寄送相關住院證明文書至公司
    。詎被上訴人於109年5月15日以伊無正當理由繼續曠工三日
    為由，終止勞動契約。惟伊請假日數未逾法定日數，且已完
    成請假相關程序，又伊因子宮肌瘤併下腹痛，自109年5月5
    日至高雄榮總醫院臺南分院急診住院治療，翌日即6日出院
    ；嗣於同月11日因急性鼻咽炎（感冒）、失眠、頭痛等症狀
    前往杏新耳鼻喉科診所就診，醫囑建議伊宜多休養5日，故
    請假日數未逾勞工請假規則第4條第1項第3款規定之1年日數
    ，並有合法請假事由，被上訴人自不得限制及拒絕伊申請病
    假，伊自未有曠職，被上訴人解僱於法不合，故請求確認兩
    造僱傭關係存在，被上訴人並應自109年7月1日起至上訴人
    復職日前一日止，按月於16日前給付薪資72,000元。
  ㈡上訴人另請求之項目及金額如下：
　　⒈109年5、6月份少發之薪資：
      ⑴109年5月份短少薪資18,000元：
　　　　109年5月份入帳版薪資證明雖記載「請假扣款25,200元
        」，然因伊109年4月份請病假為48小時，請假扣款7,20
        0元，短付薪資18,000元。
      ⑵109年6月份短少薪資54,368元：
　　　　伊遭違法解聘，6月薪資應以72,000元計，扣除勞保費1
        ,008元、健保費1,024元、請假扣款15,600元（109年5
        月份請病假24小時、不支薪生理假8小時、無薪病假32
        小時，分別扣款3,600元、2,400元、9,600元，合計15,
        600元），尚短付54,368元。
　　⒉其他部分：
      ⑴特休未休42日，以每日2,400元計，共100,800元
      ⑵回復名譽30萬元：
　　　　因被上訴人惡意解聘，致伊無法於其他銀行覓得工作，
        名譽受損，請求賠償。
      ⑶無法工作之精神慰撫金45萬元：
　　　　伊遭違法解聘，先後4次（109年5月18日、109年6月15
        日、109年7月23日、109年9月14日）前往臺南市政府勞
        工局（下稱勞工局），及在法院與被上訴人進行勞資爭
        議調解，被上訴人毫無誠意，致伊花費時間及精神耗損
        ，且去其他銀行求職被拒，無法工作受有損害。
  ㈢原審駁回上訴人上開各項請求，上訴人聲明不服，提起上訴
    （反訴部分未據上訴，不在本院審理範圍），並於本院為訴
    之追加：
　　⒈上訴聲明：
　　  ⑴原判決關於駁回上訴人後開第二項本訴部分，及該部分
        訴訟費用之負擔均廢棄。
　　  ⑵上廢棄部分，被上訴人應給付上訴人923,168元
　　⒉追加聲明：
      ⑴確認兩造僱傭關係存在。
      ⑵被上訴人應自109年7 月1 日起至上訴人復職日前一日止
        ，按月於16日前給付上訴人72,000元。
二、被上訴人抗辯：
  ㈠上訴人原擔任理財襄理，自109年2月起即開始密集請假，109
    年1月至109年5月11日止，上訴人請假日數及時數如附件所
    示，含生理假為3日、不支薪生理假1日、事假14日、未住院
    之普通傷病假（下稱未住院病假）30日，是上訴人已請畢勞
    動基準法所規定之一切假別。上訴人於109年5月11日至14日
    ，雖以Line請病假，已逾勞工請假規則第4條第1項第1款未
    住院傷病假30日之上限，難認為合法之請假。經伊告知後，
    上訴人於109年5月11日起未提供勞務，繼續逾3日，伊已於
    同月15日終止系爭勞動契約。又上訴人於109年5月5日23：2
    8因急診而至高雄榮民總醫院臺南分院治療，並於109年5月6
    日出院，是上訴人之住院日數為1日，5月5日所請假別為未
    住院病假，而上訴人雖於5月6日住院，惟其未完成請假程序
    ，伊迄至109年6月18日始知悉上訴人有因住院申請團體保險
    理賠乙事，上訴人5月6日仍屬曠職。縱認上訴人之5月6日請
    假，符合住院傷病假，然依附件表2所示，上訴人之未住院
    病假加計5月11日，已達30日，則上訴人5月12日至14日未到
    ，亦已連續曠職達3日，兩造間之勞動契約，經伊於同月15
    日終止，上訴人請求確認僱傭關係存在，並請求伊給付特休
    未休之工資及按月給付薪資，均無理由。
  ㈡上訴人請求之項目及金額均為無理由：
    ⒈109年5、6月薪資部分：
　　　薪資計算方式，係以前一月份請假日數為計算，於次月份
      給付薪資時予以扣款（如5月薪資會扣除4月份請假天數）
      ；又伊於每月月中支付全月份之薪資，故就下半個月之薪
      資係屬預付。原判決附表二之「請假扣款」，係包含病假
      以外之不支薪生理假、不支薪（即曠職）時數，且因兩造
      勞動契約已於109年5月15日終止，薪資核發時自會一併扣
      除上訴人109年5月份之曠休時數，附表二至四之金額均無
      誤，並無短少給付上訴人之工資。
    ⒉上訴人請求名譽損失、無法工作之精神慰撫金亦無理由：
      精神慰撫金係指受有非財產上損害，而不能工作則為財產
      上之損失，二者不同，上訴人對於其主張受有之損害與被
      上訴人終止兩造間勞動契約，並未舉證說明二者間有何因
      果關係，請求自屬無據。
  ㈢答辯聲明：上訴及追加之訴均駁回。
三、本件經依民事訴訟法第463條準用同法第270條之1第1項第3
    款規定，整理並協議簡化爭點後，確認兩造不爭執及爭執事
    項如下：
  不爭執事項：
  ㈠上訴人自104年6月1日起任職於被上訴人公司，擔任理財襄理
    之職務。
  ㈡被上訴人公司之員工待遇支給辦法第4條約定，員工薪資原則
    於每月16日發給當月薪資，遇例假日則提前於前一工作日發
    給之（即於每月16日發給整個月薪資，就下半個月之薪資係
    屬預付）。
  ㈢上訴人對於原審判決附表一請假時數表所載109年3、4、5月
    份之請假時數不爭執。另兩造對特休部分不會扣薪乙情不爭
    執。
  ㈣上訴人因子宮肌瘤併下腹痛，自109年5月5日、6日至高雄榮
    總醫院臺南分院急診住院治療。嗣上訴人透過被上訴人向新
    光人壽保險公司申請團體保險理賠，業經保險公司賠付保險
    金1,403元。
  ㈤被上訴人於109年5月15日寄發台南西門路郵局第66號存證信
    函予上訴人，並以其自109年5月11日起至109年5月14日止無
    正當理由繼續曠工三日為由，主張依勞基法第12條第1項第6
    款及被上訴人工作規則第8條規定，自同月15日起終止兩造
    間之勞動契約；該存證信函經上訴人於15日收受。被上訴人
    於109年5月20日另發存證信函，表明於5月15日終止契約，
    請上訴人來辦妥離職手續，上訴人於20日收受（原審卷一21
    7、225頁）。
  ㈥上訴人就被上訴人短付薪資等事宜，於109年5月1日、5月28
    日、7月3日、8月24日，分別向臺南市政府勞工局（下稱勞
    工局）申請調解，嗣兩造分別出席勞資爭議調解會議，因被
    上訴人否認上訴人之主張，且勞資雙方對調解方案無法達成
    共識等，致調解不成立（司促卷第51-58頁）。
  ㈦上訴人曾於109年間對被上訴人之人力資源部專員鄭佩宜提起
    背信等之告訴，經臺南地檢署檢察官偵查後，認屬民事勞資
    債務糾葛，而以109年度偵字第16807號為不起訴處分確定在
    案（原審卷一81頁）。
  ㈧上訴人任職於被上訴人公司109年5月份入帳版薪資證明之記
    載內容暨上訴人爭執摘要，如原審判決附表二所示。
  ㈨被上訴人於109年5月15日給付上訴人薪資35,166元（原審卷
    一第93頁客戶存提交易明細表）。
  ㈩上訴人任職於被上訴人公司109年5月份複算版薪資證明之記
    載內容詳如原審判決附表三所示。
  上訴人對「109年5月份入帳版薪資證明係實際撥付至上訴人
    帳戶之金額（包含提前撥給之下半個月薪資）」乙情，不爭
    執。
  被上訴人就其員工請假扣薪之計算方式，係以前一月份請假
    之日數為計算，於次月份給付薪資時予以一併扣款之。
  爭執事項：
  ㈠上訴人請假是否符合勞工請假規則第4條第2款規定？被上訴
    人於109年5月15日依勞基法第12條第1項第6款規定，以上訴
    人於5月11至14日無正當理由繼續曠工三日為由，終止與上
    訴人之勞動契約，有無理由？
  ㈡上訴人追加請求確認兩造僱傭關係存在，並命被上訴人給付
    薪資，有無理由？　　　
四、得心證之理由　　　
　㈠被上訴人於109年5月15日依勞基法第12條第1項第6款「無正當理由繼續曠工三日」為由，終止與上訴人之勞動契約，為有理由：
　　⒈按勞工因普通傷害、疾病或生理原因必須治療或休養者，
      得在左列規定範圍內請普通傷病假：一、未住院者，一年
      內合計不得超過三十日。二、住院者，二年內合計不得超
      過一年。三、未住院傷病假與住院傷病假二年內合計不得
      超過一年，勞工請假規則第4條第1項定有明文。
　　⒉查上訴人自109年1月至5月間之請假日期、時數及事由，有
      被上訴人提出之休假總報表在卷（本院卷第221頁），上
      訴人於5月4日至6日，均請病假，至5月6日止，其所請之
      未住院病假已達30日，有上開休假總報表及被上訴人提出
      附件之表1、表2休假日數整理表可參。上訴人主張其於5
      月5、6二日為住院，且經保險公司理賠2日住院之理賠金
      ，該二日應予扣除，5月11日至14日，亦有以LINE提出診
      斷證明書向被上訴人請假，並未曠職等語，為被上訴人否
      認。經查：
　　　⑴勞工請假規則第4條第1項第3款所謂「未住院傷病假與住
        院傷病假2年內合計不得超過1年」，係指同條第1款與
        第2款合計後，不得超過1年而言，惟每一年度未住院傷
        病假仍應以30日為限，有勞動部網頁之常見問答資料可
        參（原審卷二第73頁、本院卷第117頁）。上訴人因子
        宮肌瘤併下腹痛，於5月5日23：28至高雄榮民總醫院臺
        南分院急診就診後入院治療，於5月6日出院，有診斷證
        明書、住院醫療費用收據在卷(見原審卷一第201頁、第
        203頁)，可認上訴人5月5日係於夜間23時28分才急診住
        院，上訴人於5月5日之日間原即已請病假，該日之請假
        應為「第29天之未住院病假」，非「住院病假」。上訴
        人固以保險公司理賠2日住院保險金，主張5月5日、6日
        均應列為住院病假等語。經查，保險公司固核發2日之
        疾病住院保險金予上訴人（原審卷一第205頁），惟此
        係保險公司之理賠審核，與被上訴人之公司請假規則，
        或勞工請假規則不同，難以該理賠審核日數，等同於勞
        工請假規則之住院病假日數，上訴人上開主張，尚不可
        採。
　　　⑵上訴人另於5月11日凌晨3：07以LINE傳送請病假1天之訊
        息至被上訴人鹽行群組，被上訴人經理回覆：「黃襄，
        普通傷病假已滿，若無法具體證明並檢附假單，以評核
        判並儘速轉呈人資，今日以未上班來處理」、「...然
        今日所提請之病假並未檢具有關證明，非屬依法定程序
        辦理請假手續，不予准假，故您今日（5/11）未出勤，
        構成無正當理由曠職，謹為告知」（原審卷一第107-10
        9頁），上訴人復於同日22：17傳送「經理好，明日起
        請病假四天」，被上訴人通知「...經本部審核您所提
        出之診斷證明書事由為感冒、失眠及一般頭痛，...非
        屬達無法出勤之緣由，而有不依程序辦理請假手續之狀
        況，不予准假，故您昨日及今日（5/11、5/12)未出勤
        ，構成無正當理由曠職，若連續三日，即為解雇事由，
        被解雇者將無任何資遣費，謹為告知。然經本部討論，
        若您能於明日協助本行與開立診斷證明書之醫師本人確
        認是否您確實已達連續五日無法出勤（宜休養與無法出
        勤程度並不相同）的狀態，則本行亦願意協助您專案處
        理曠職問題...」（原審卷一第113-115頁），另5月13
        日被上訴人亦通知上訴人「...經本部審核您所提出之
        診斷證明書事由為感冒、失眠及一般頭痛，依一般常理
        推定，非屬達無法出勤之緣由，而有不依程序辦理請假
        手續之狀況，不予准假，故您前日、昨日及今日（5/11
        、5/12、5/13)未出勤，構成無正當理由曠職，已連續
        三日，即為解雇事由，被解雇者將無任何資遣費，謹為
        告知。」（原審卷一第123頁）。經理另通知「黃小姐
        您好，轉人資通知如下：一、....台端自民國109年2月
        中旬迄今長期請假怠忽公務、工作態度消極，本行業於
        同年4月9日起多次通知績效約訪，台端均藉故請假或曠
        工以規避至行接受輔等訪談，且自109年5月11日起至同
        年5月14日止之期間，台端無正當理由曠工，本行亦均
        逐日通知台端已有曠工事實，併告知盡速提供本行得以
        確認台端曠工係具有正當理由之資料，詎台端仍置之不
        理，爰依勞動基準法及本行工作規則，通知台端自民國
        109年5月15日起，終止貴我雙方之勞動契約...」（原
        審卷一第129頁）。再參照被上訴人之員工出勤及請假
        管理辦法（下稱請假管理辦法）第6條：「凡未請假或
        未經准假而缺勤者，除臨時發生疾病或其他重大事故經
        證明屬實者外，均以曠職論」（原審卷一第131頁），
        另被上訴人工作規則（下稱工作規則）第31條規定：「
        凡未請假或未經准假而缺勤者，除臨時發生疾病或其他
        重大事故經證明屬實者外，均依實際缺勤時數以曠職論
        。曠職按實際缺勤時數減發工資。」，是依請假管理辦
        法、工作規則及上訴人與經理之LINE對話，足認上訴人
        5月11日至14日之請假，均未經准假，上訴人復未到班
        ，是該4日上訴人以曠職論處。
　　　⑶按勞工有左列情形之一者，雇主得不經預告終止契約：
        六、無正當理由繼續曠工三日，或一個月內曠工達六日
        者，勞基法第12條第1項第6款定有明文。另工作規則第
        8條第1項第5款規定：「職員有下列情形之一經查證確
        實或有具體事證者，本行得不經預告予以解僱：五、無
        正當理由連續曠職三日或一個月內曠職達六日者」（本
        院卷第161頁）。查被上訴人於109年5月15日寄發存證
        信函予上訴人，以其自109年5月11日起至109年5月14日
        止無正當理由繼續曠工三日為由，依勞基法第12條第1
        項第6款及被上訴人工作規則第8條規定，自同月15日起
        終止兩造間之勞動契約；該存證信函經上訴人於15日收
        受。被上訴人於同月20日再發存證信函，表明於5月15
        日終止契約，請上訴人來辦妥離職手續，上訴人於20日
        收受等事實，為兩造所不爭執（不爭執事項㈤），是認
        被上訴人所為終止之意思表示，符合上開勞基法第12條
        第1項第6款及工作規則第8條第1項第5款規定，自屬合
        法，亦即兩造之勞動契約於109年5月15日已終止。上訴
        人請求確認兩造間之僱傭關係存在，另請求被上訴人自
        109年7月1日起至復職日前一日止，按月給付薪資72,00
        0元，均屬無據。
　　　⑷上訴人另主張扣除5月5日、6日之二日住院病假，5月11
        日至14日，並未符合連續曠職三日之事由等情，被上訴
        人終止勞動契約不合法等語。然查，上訴人係5月5日夜
        間急診住院，該日請病假未到班，仍屬未住院病假，已
        如前⑴所述，5月6日為「住院病假」，上訴人5月11日之
        請假，認屬未住院病假之第30日，其後之12日至14日請
        假，參照附件表2列載情形及日數，上訴人之請假亦已
        逾109年度未住院傷病假之30日之日數，況被上訴人並
        未准假，依被上訴人之請假管理辦法、工作規則，上訴
        人已連續曠職三日，亦如前述，上訴人前開主張，並不
        可取。
　㈡上訴人依系爭勞動契約，請求被上訴人給付109年5、6月份短少之薪資18,000元、54,368元，特休假未休42日折算薪資100,800元，為無理由：
　　1.109年5月份薪資：
　　　上訴人主張109年5月份入帳版薪資證明所載之「請假扣款
      25,200元」，因上訴人109年4月份請病假為48小時，故正
      確請假扣款金額應為7,200元，被上訴人109年5月份短付
      薪資18,000元（計算式詳如原審判決附表二爭執摘要欄所
      示）等情，惟被上訴人已於109年5月15日合法終止系爭勞
      動契約，上訴人於5月份所得領取之薪資，自不能以月薪7
      2,000元計算，而僅能計算至系爭勞動契約終止前（即109
      年5月14日止）。終止後，被上訴人重新計算上訴人所得
      領取之薪資數額，如原審判決附表三所示（計算式詳如原
      審判決附表三，5月11日至14日未經被上訴人准假，以曠
      職論，扣除各項費用後，上訴人5月份得領取之金額應為3
      ,058元），被上訴人5月份已實發薪資35,166元（不爭執
      事項㈨），並無少發，上訴人主張被上訴人少發薪資18,00
      0元，尚難憑採。
　　2.109年6月份薪資：
　　　系爭勞動契約既已於109年5月15日終止，上訴人依原審判
      決附表四，請求被上訴人給付109年6月份少發之薪資72,3
      68元，亦屬無據。
　　3.特休假：
　　　上訴人自104年6月1日起任職（不爭執事項㈠），至109年5
      月15日終止契約止，服務未滿5年，依工作規則第36條規
      定：「本行職員凡服務滿一定期間者，應依下列規定給予
      特別休假：四、三年以上五年未滿者每年十四日；...職
      員特別休假年資之計算，自受僱當日起算。員工得於勞雇
      雙方協商之下列期間內，行使特別休假權利：以員工受僱
      當日起算，每一週年之期間。但其工作六個月以上一年未
      滿者，為取得特別休假權利後六個月之期間。...特別休
      假未於特休計算基準日休畢，基準日終結、職員退休、資
      遣、在職死亡或其他因契約終止有未休之日數，其未休之
      日數按日折發工資。」（本院卷第164頁），上訴人之特
      別休假日數為14日，然據被上訴人提出上訴人109年之休
      假總報表，109年2月至5月間，上訴人已請特休假7日；另
      以其受僱之6月1日起算一週年，算至109年5月8日止，上
      訴人已休之特休假有17日，有上開報表可參（本院卷第22
      1-222頁），已逾其年度可請特別休假之14日，上訴人主
      張其有特別休假未休，請求折算薪資，自不可採。
　㈢上訴人請求回復名譽損害30萬元、無法工作之精神慰撫金45
    萬元，亦無理由：
　　上訴人主張其先後4次（109年5月18日、109年6月15日、109
    年7月23日、109年9月14日）前往臺南市政府勞工局，及在
    法院與被上訴人進行勞資爭議調解，被上訴人毫無誠意，致
    上訴人花費時間及精神耗損，且因被上訴人之違法解聘，致
    上訴人至其他銀行求職面試，被問及離職原因，無法被錄用
    ，造成上訴人名譽受損及無法工作之精神損害，請求回復名
    譽損害30萬元、無法工作之損失45萬元等語。按民法第195
    條第1項規定：「不法侵害他人之身體、健康、名譽、自由
    、信用、隱私、貞操，或不法侵害其他人格法益而情節重大
    者，被害人雖非財產上之損害，亦得請求賠償相當之金額。
    其名譽被侵害者，並得請求回復名譽之適當處分。」是被害
    人得請求非財產上之損害，限於前開條文所規定之身體、健
    康、名譽、自由、信用、隱私、貞操或其他人格法益受損。
    本件上訴人因無正當理由繼續曠職三日，被上訴人依勞動基
    準法第12條第1項第6款規定終止勞動契約，已如前述，被上
    訴人所為終止，並無不法侵害上訴人之名譽。另上訴人出席
    勞工局之勞資爭議調解或法院調解，係為己爭取權益，上訴
    人未說明及證明其有何前開列舉之法益或人格法益受損，請
    求被上訴人賠償無法工作之非財產損害，於法自屬無據。
五、綜上所述，兩造之勞動契約，經被上訴人於109年5月15日合
    法終止，上訴人依勞動契約，請求被上訴人給付109年5、6
    月份少發之薪資72,368元、特休未休日數折算薪資100,800
    元、侵害名譽之非財產損害30萬元、未能工作之慰撫金45萬
    元，共計923,168元，非屬正當，不應准許。從而，原審所
    為上訴人敗訴之判決，並無不合。上訴論旨指摘原判決此部
    分不當，求予廢棄改判，為無理由，應駁回其上訴。上訴人
    另追加請求確認兩造僱傭關係存在，被上訴人應自109年7月
    1日起按月給付72,000元部分，亦無理由，併予駁回。
六、本件事證已臻明確，兩造其餘之攻擊或防禦方法及所用之證
    據，經本院斟酌後，認為均不足以影響本判決之結果，爰不
    逐一論列，附此敘明。
七、據上論結，本件上訴及追加之訴均為無理由，依民事訴訟法
    第449條第1項、第78條，判決如主文。
中　　華　　民　　國　　111 　年　　10　　月　　6 　　日
                  勞動法庭      審判長法  官  吳森豐
　
                                      法  官  洪挺梧 
　
　                                    法  官  蔡孟珊 
上為正本係照原本作成。
上訴人如不服本判決，應於收受送達後20日內向本院提出上訴書
狀，其未表明上訴理由者，應於提出上訴後20日內向本院補提出
理由書狀（均須按他造當事人之人數附繕本），上訴時應提出委
任律師或具有律師資格之人之委任狀；委任有律師資格者，另應
附具律師資格證書及釋明委任人與受任人有民事訴訟法第466條
之1第1項但書或第2項（詳附註）所定關係之釋明文書影本。如
委任律師提起上訴者，應一併繳納上訴審裁判費。
被上訴人不得上訴。
中　　華　　民　　國　　111 　年　　10　　月　　6 　　日

                                      書記官  徐振玉
【附註】
民事訴訟法第466條之1：
⑴對於第二審判決上訴，上訴人應委任律師為訴訟代理人。但上
  訴人或其法定代理人具有律師資格者，不在此限。
⑵上訴人之配偶、三親等內之血親、二親等內之姻親，或上訴人
  為法人、中央或地方機關時，其所屬專任人員具有律師資格並
  經法院認為適當者，亦得為第三審訴訟代理人。
民事訴訟法第466條之2第1項：
  上訴人無資力委任訴訟代理人者，得依訴訟救助之規定，聲請
  第三審法院為之選任律師為其訴訟代理人。